臺灣花蓮地方法院刑事判決
110年度訴字第101號
公  訴  人  臺灣花蓮地方檢察署檢察官
被      告  林○○


上列被告因家暴傷害案件，經檢察官提起公訴（110年度偵字第1
783號），本院判決如下：
    主  文
甲○○成年人故意對兒童犯傷害罪，處拘役四十日。
    犯罪事實
一、甲○○成年人為潘○翎之前配偶（兩人於民國109年2月24日離
    婚），孫○○（99年2月生，真實姓名、年籍詳卷，下稱孫童
    ）則為潘○翎之女，二人於甲○○與潘○翎離婚後仍共同居住於
    ○○縣○○鎮住處（真實地址詳卷），而具有家庭暴力防治法第
    3條第2、3款所定之家庭成員關係。甲○○於109年5月8日21時
    許，在上址住處，因細故責罵孫童，明知孫童為未滿12歲之
    兒童，竟基於傷害之犯意，掌摑孫童之右臉頰一下，致孫童
    受有右臉頰瘀青之傷害。
二、案經孫童及孫童之母即潘○翎告訴臺灣花蓮地方檢察署檢察
    官偵查起訴。
    理  由
壹、程序事項：
一、按行政機關及司法機關所製作必須公開之文書，除兒童及少
    年福利與權益保障法第69條第1項第3款或其他法律特別規定
    之情形外，不得揭露足以識別前項兒童及少年身分之資訊，
    兒童及少年福利與權益保障法第69條第2項定有明文。經查
    ，被害人孫童為99年2月生，係甫滿12歲之少年，有其開庭
    個人資料表在卷可憑（見本院卷第279頁），本案判決書如
    記載孫童、其二姐譚○韻、其三姐孫○芳及其母潘○翎之真實
    年籍資料，均有揭露足以識別被害人身分資訊之虞，爰依上
    開規定不記載其等真實姓名年籍等資料，而均以代稱為之。
二、證據能力
 ㈠除證人孫童及潘○翎於警詢中證述之證據能力既經被告爭執，
   且查無具有較可信或為證明犯罪事實存否所必要之情，依刑
   事訴訟法第159條第1項規定，本院就此部分不援引作為前述
   犯罪之證據外，其餘本判決所援引被告以外之人於審判外之
   陳述部分，經本院審理時予以提示並告以要旨，當事人已知
   上述證據乃屬傳聞證據，仍均表示無意見（見本院卷第227頁
   ），迄辯論終結前亦無聲明異議，本院審酌該等供述證據作
   成之情形，並無違法取證或其他瑕疵，認為以之作為證據適
   當，爰依刑事訴訟法第159條之5第2項規定，均認有證據能力
   。
 ㈡其餘資以認定本案犯罪事實之非供述證據（詳後述），與本件
   待證事實間均具有關連性，且無證據證明係公務員違背法定
   程序所取得，是依刑事訴訟法第158條之4之反面解釋，自有
   證據能力。
貳、實體事項：
一、認定犯罪事實所憑之證據及其認定之理由
    訊據被告固坦承有於上開時、地，因細故責罵，並徒手掌摑
    孫童之臉頰，惟爭執孫童臉頰所受傷勢之程度及位置，經查
    ：
　㈠證人即告訴人孫童於本院審理時證稱：我與被告住在○○的期
    間，因為我沒聽清楚被告要求我去清理貓砂的大便而在家裡
    客廳被打右臉頰，當時證人孫○芳從大客廳那邊走來，證人
    譚○韻則從房間走出來，兩人均目睹我被打的過程，當時媽
    媽在醫院照顧妹妹，（所以媽媽不在家），後來距離案發時
    間一星期後，我們去醫院找媽媽，媽媽看到我（的臉頰）有
    瘀青就問我，媽媽知道後才帶我去醫院驗傷等語（見本院卷
    第544至548頁）；證人孫○芳則於偵查及本院審理中證述：
    於109年5月8日晚上，在○○的家中，孫童因為沒有聽清楚被
    告要她洗貓籠，所以就被打巴掌了，我會知道是因為我聽到
    被告吼孫童，我便從房間走出來，就看到孫童遭被告打一巴
    掌，孫童就哭了，後來孫童有將這件事情跟媽媽說，媽媽便
    帶孫童去醫院驗傷，但我不記得被告是打孫童之右或左臉頰
    等語（見交查卷第48頁，本院卷第550至552頁）；證人譚○
    韻並於本院審理中證陳：有一次在○○的家中，被告叫孫童清
    貓砂，因孫童沒有聽清楚，被告就對孫童大吼，並在客廳賞
    她一巴掌，案發當時我有經過並目睹過程，孫童被打後就哭
    著對被告說：「我真的沒聽到你叫我用貓砂」，我有印象媽
    媽有帶孫童去醫院驗傷，但驗傷之時間、孫童被打的臉頰部
    位及其臉頰是否有瘀青等情，我已不記得等語（見本院卷第
    553至558頁）。經核上開證人之證詞，就被告徒手摑孫童一
    巴掌之起因、地點、經過、孫童被打後之反應及後續處理等
    情，所述大致相同，且證人孫童、孫○芳均證述被告掌摑之
    部位係孫童之右臉頰，並於案發後告知母親潘○翎，由潘○翎
    陪同至醫院檢傷等情明確，是此部分事實，首堪認定。
　㈡又孫童於案發後5日，經送往臺北榮總玉里分院檢傷，孫童確
    實受有如犯罪事實所載之傷勢，有臺北榮總玉里分院家庭暴
    力案件驗傷診斷書1紙在卷可參（見他字卷第15至16頁）。
    證人孫童、孫○芳均證述案發當時，母親潘○翎並不在家，而
    係於醫院照顧妹妹等語明確，是告訴人潘○翎直至案發後第5
    日始攜告訴人孫童至醫院檢傷乙情，尚屬合理，且瘀青為人
    體遭外力撞擊後，微血管破裂，血液流到皮下組織並逐漸沉
    積，表皮層始會相應於初期出現紅色腫脹，隨時間經過逐漸
    轉為淡紫色或淺褐色之淤斑，此為眾所周知之常識，是於案
    發後之第5日，孫童遭掌摑之右臉頰仍留有瘀青之傷勢，亦
    合常情，是承上各節，足認告訴人孫童右臉頰所受之瘀青傷
    勢係因案發當日之被告掌摑所致無疑，兩者間具有因果關係
    ，從而，被告之傷害犯行，堪以認定。
　㈢對被告有利之證據不採納之理由：
　　⒈雖證人譚○韻初係證述被告係打孫童之左臉頰，後改稱記錯
      等語，然衡以譚○韻並非衝突之當事人、案發當時僅15歲
      ，且案發迄今已有2年多餘，囿於非案件被害人而未具有
      難以抹滅之深刻經歷、證述時間距離案發當日已有時日、
      15歲階段之通常少年所具備之記憶能力，以及譚○韻前未
      曾經傳喚，而於本院審理中始第一次回憶並證述等情，尚
      難期待譚○韻就此部分細節為清楚記憶，況依譚○韻初經檢
      察官訊問被告與孫童間是否發生過衝突，證人譚○韻先係
      證述另起衝突，後經提示本案事實之梗概，始憶起本案衝
      突等情（見本院卷第553至555頁），更可見證人譚○韻之
      記憶能力確隨時間經過而有所影響，然其就被告如何揮打
      孫童臉頰之方式、力道、孫童被打後的反應及被告如何安
      撫孫童等細節，均與證人孫童、孫○芳之證述相符，是自
      難徒以譚○韻就被告掌摑部位部分前後不一之證述，作為
      有利被告之認定。
　　⒉至被告雖以：我摑孫童之巴掌並無致傷，驗傷單上的傷不
      是我造成的，我打孫童之時間與驗傷之時間兜不上來，而
      且如果我打到瘀青，孫童到校一定會被老師發現，便會立
      即通報，不會等到一個禮拜後才去驗傷，孫童右臉頰之瘀
      青，孫童跟我說是在學校用受傷的等語置辯，然查：
　　　⑴孫童確有因被告之行為受有犯罪事實所載之傷勢，業經
        告訴人孫童以證人身份於本院審理中證述明確，核與證
        人孫○芳、譚○韻證述情節一致，復有前引之驗傷診斷書
        可參，且其等所證述情節、時序亦與周知之瘀青傷勢轉
        變情形相符，均已詳述如前，被告徒以孫童學校老師未
        反應乙節，辯稱孫童所受傷勢與本案無關等語，顯不足
        採。
　　　⑵證人譚○韻雖於本院審理中曾證稱：孫童曾回答被告臉部
        傷勢是在學校用到的等語，然證人譚○韻亦補充證稱：
        因為我們那邊的小孩都很怕被告，所以我們有時候可能
        跟他說謊，這件事是被告問孫童的，孫童被問第二次的
        時候，孫童才說「這是我在學校用到受傷的」等語（見
        本院卷第554頁），且被告亦自陳：我問孫童之前不是
        跟我說傷勢是在學校造成的，我後來加大音量問她才回
        答，當時音量大到對面鄰居都聽到等語（見本院卷第56
        2頁），已可見被告當時係大聲追問孫童，孫童始順應
        被告問題回答，是否得以作為彈劾孫童證詞憑信性之證
        據使用，已非無疑。況孫童就本案傷勢成因，已於本院
        審理中證述明確，並有證人孫○芳、譚○韻證詞得佐，足
        認被告所辯，要無足取。
　㈣綜上所述，本案事證明確，被告上開犯行洵堪認定，應依法
    論科。
二、論罪、刑之加重及酌科
　㈠家庭暴力防治法所稱家庭暴力，係指家庭成員間實施身體、
    精神或經濟上之騷擾、控制、脅迫或其他不法侵害之行為；
    所稱家庭暴力罪，係指家庭成員間故意實施家庭暴力行為而
    成立其他法律所規定之犯罪，家庭暴力防治法第2條第1款、
    第2款分別定有明文。又按兒童及少年福利與權益保障法第1
    12條第1項前段所定「成年人故意對其犯罪者，加重其刑至
    二分之一」，係對被害人為兒童、少年之特殊要件予以加重
    處罰，乃就犯罪類型變更之個別犯罪行為予以加重，則屬刑
    法分則加重之性質，成為另一獨立之罪名。
　㈡查被告行為時係成年人，被害人則為未滿12歲之兒童等情，
    為被告所明知，業經被告於審理中供承在卷（見本院卷第56
    0頁），是核被告所為，係犯兒童及少年福利與權益保障法
    第112條第1項前段、刑法第277條第1項之成年人故意對兒童
    犯傷害罪。
　㈢又被告與告訴人孫童之母即潘○翎曾為配偶，又孫童為潘○翎
    之女，於案發當時與被告同居，此為被告所不爭執（見本院
    卷第228頁），並有被告個人戶籍資料（完整姓名）查詢結
    果及告訴人孫童填載之開庭個人資料表（見本院卷第13、27
    9頁）在卷可考，是被告與告訴人孫童曾為家長家屬及直系
    姻親一親等關係，屬家庭暴力防治法第3條第2、3款所定之
    家庭成員關係。被告所為上開傷害犯行核屬家庭成員間實施
    身體及精神上不法侵害之家庭暴力行為，構成該法第2條第2
    款所稱之家庭暴力罪，惟因家庭暴力防治法對於家庭暴力罪
    並無科處刑罰之規定，自應依兒童及少年福利與權益保障法
    第112條第1項前段、刑法第277條第1項之成年人故意對兒童
    犯傷害罪之規定予以論處。
　㈣起訴書雖漏未論及兒童及少年福利與權益保障法第112條第1
    項前段之成年人故意對兒童犯罪之罪名，惟因基本社會事實
    同一，並經本院審理時均告知此部分犯罪事實及罪名（見本
    院卷第342、543頁），無礙於被告防禦權之行使，且此部分
    業經公訴檢察官具狀更正補充（見本院卷第309頁），而無
    庸變更起訴法條，併此敘明。
　㈤爰以行為人之責任為基礎，審酌被告與告訴人孫童為家長家
    屬關係，竟以掌摑方式傷害告訴人孫童，又被告尚未賠償告
    訴人孫童所受損害，亦迄未獲得原諒，犯罪所生損害未獲填
    補，所為殊值非難。雖被告否認犯行，然此屬被告辨明權之
    合法行使範圍內，犯後態度難謂非佳，再衡酌被告前未有傷
    害前科，有臺灣高等法院被告前案紀錄表在卷可參（見本院
    卷第15至21頁），且案發當時，因告訴人潘○翎當時在醫院
    ，係由被告獨自照顧三名未成年子女（見本院卷第536頁）
    ，可見身心當承受極大壓力情況下，始未能控制自己情緒，
    而出手傷害告訴人孫童，主觀惡性非高，復審酌告訴人孫童
    所受傷害之程度非重，應皆得資為量刑上之有利參考，兼衡
    以被告於審理中自陳之教育程度、工作、婚姻、經濟狀況等
    一切情狀（見本院卷第564頁），量處如主文所示之刑。又
    兒童及少年福利與權益保障法第112條第1項前段成年人故意
    對兒童犯罪之加重規定，屬刑法分則加重之性質，刑法第27
    7條第1項之傷害罪經加重後之法定最重本刑已超過有期徒刑
    5年，已非刑法第41條第1項前段所定得易科罰金之罪，是被
    告所犯之罪不得易科罰金，併此敘明。
據上論斷，應依刑事訴訟法第299條第1項前段，判決如主文。
本案經檢察官黃曉玲提起公訴，檢察官曹智恒到庭執行職務。
中　　華　　民　　國　　111 　年　　11　　月　　18　　日
                  刑事第三庭  審判長法  官  吳明駿
                                    法  官  陳佩芬
                                    法  官  李珮綾
以上正本證明與原本無異。
如不服本判決應於收受送達後20日內向本院提出上訴書狀，並應
敘述具體理由。其未敘述上訴理由者，應於上訴期間屆滿後20日
內向本院補提理由書(均須按他造當事人之人數附繕本)「切勿逕
送上級法院」。告訴人或被害人如對於本判決不服者，應具備理
由請求檢察官上訴，其上訴期間之計算係以檢察官收受判決正本
之日期為準。
因疫情而遲誤不變期間，得向法院聲請回復原狀。
中　　華　　民　　國　　111 　年　　11　　月　　29　　日

                                    書記官  陳俞汝

附錄本案論罪科刑法條：
中華民國刑法第277條第1項
傷害人之身體或健康者，處5 年以下有期徒刑、拘役或50萬元以
下罰金。

兒童及少年福利與權益保障法第112條第1項
成年人教唆、幫助或利用兒童及少年犯罪或與之共同實施犯罪或
故意對其犯罪者，加重其刑至二分之一。但各該罪就被害人係兒
童及少年已定有特別處罰規定者，從其規定。